---
title: "Analiza zapotrzebowania na kwalifikacje pracowników z branży IT"
author: "Karol Pyziołek"
date: "18.06.2022"
output:
    html_document: 
      number_sections: yes
      theme: united
      toc: yes
      toc_float: yes
      dev: svg
      highlight: haddock
---

```{r setup, include=FALSE}
library(knitr)
opts_chunk$set(
  echo = TRUE,
  cache = FALSE,
  prompt = FALSE,
  tidy = TRUE,
  comment = NA,
  message = FALSE,
  warning = FALSE,
  fig.width = 7.4,
  fig.height = 4.7,
  fig.align = "center"
)
opts_knit$set(width = 75)
```

<style> 

/* Jeśli znasz CSS,  to możesz wygląd dostosować do swoich preferencji */
/* Możesz też usunąć tę część: style  */

tr {font-family: 'Fira Mono'; font-size:90%}
code, kbd,pre,samp {font-family: 'Fira Mono';
                    background-color: rgba(237, 125, 49, 0.04)}
body, h1, h2, h3, h4, h5 {font-family: 'Fira Sans'}

</style>

# Problem badawczy
Problemem biznesowym i jednocześnie badawczym, który zostanie w tym sprawozdaniu omówione, jest analiza zapotrzebowania na specjalistów z branży IT. Pytania badawcze jakie zostały postawione:

1. Na jakiego rodzaju stanowiska jest największe zapotrzebowanie na rynku?
2. W jakich środowiskach najczęściej pracują specjaliści z branży IT?
3. Posiadanie jakich umiejętności jest najlepiej płatne?

Informacje, potrzebne do znalezienia odpowiedź na pytania badawcze zostały pozyskane z portalu [NoFluffJobs][id]. Jest on transparentnym portalem z ofertami pracy w branży IT, który wymaga od pracodawców zamieszczania w ogłoszeniach widełek płacowych, wykorzystywanych technologiach oraz konkrety opis działań na stanowisku.

Dane zostały uzyskane za pomocą metody _web scrappingu_. Pozyskiwane informacjami, które zostaną podane analizie są:

- Nazwa przedsiębiorstwa
- Stanowisko pracy
- Doświadczenie
- Technologia 
- Wymagania pracodawcy
- Widełki płacowe
- Rodzaj umowy


# Dane
## Web scrapping
Biblioteki wykorzystane do projektu:
```{r}
library(tidyverse)
library(stringi)
library(rvest)
library(dplyr)
library(httr)
library(quantmod)

```
Aby móc uzyskać dane potrzebne do analizy należało przeprowadzić szereg czynności, które zostały podzielone na załączniki. 
### "GET_urls.R" 
Pierwszą czynnością po wczytaniu danych było stworzenie bazy wszystkich stron katalogu do wyszukiwania ofert. Aby uzyskać maksymalną liczbę ofert zaznaczono wszystkie możliwe lokalizacje, a następnie utworzono 442 linki do kolejnych stron wyszukiwania na portalu.

Następnie z wygenerowanych linków rozpoczęto ściąganie linków w pętli for do konkretnych ofert pracy. Linki są uzyskiwane poprzez użycie odpowiednich- oryginalnych elementów _CSS_. W kodzie została uwzględniona obsługa błędów w ramach funkcji _tryCatch_, aby uniknąć przedwczesnego zakończenia ściągania danych w wyniku błędu. 


### "GET_Content.R" 
Po uzyskaniu konkretnych linków do ofert, na ich podstawie, po wczytaniu wyeksportowanego wcześniej pliku _.csv_ rozpoczęto ściąganie danych szczegółowych. Procedura ściągania jest analogiczna do pozyskiwania linków URL. Przy ostatniej iteracji pętli dane są zapisywane jako ramka danych oraz eksportowane do pliku.

### "Data_initial_cleaning.R"
Otrzymano ramkę danych o 8808 wierszach i 6 linijkach. 
We wstępnej fazie czyszczenia należało:
 1. Zmienić nazwę urlsCatalog na url
 2. Usunąć bezpłatne oferty stażowe
 3. Usunąć zdublowane oferty. Pewne oferty były powielane dla kilku lokalizacji.
 4. Zostawić tylko nazwę firmy z kolumny _title_company_.
 5. Zastąpić kolumnę _category_ jako _position_.
 6. Wybrać tylko minimalny poziom doświadczenia i nadpisać kolumnę _level_
 7. Usunąć polskie znaki z kolumny _salary_
 
### "Functions.R" 
 Funkcja _SalaryContract_ tworzy nową kolumnę na podstawie wybranej kolumny z ramki danych z rozdzielonymi zarobkami. Nadając jej nazwę w zależności od rodzaju kontraktu to jest Business to Business, Umowa o Pracę, Umowa Zlecenie, i Umowa o Dzieło. W każdej komórce umieszcza widełki płacowe, informacje co do okresu płacy oraz waluty. 
 
 Funkcja _ConversionToPLN_- już przetworzone kolumny z podziałem na rodzaje zarobków rozdziela ze względu na maksymalne i minimalne widełki w osobnych kolumnach oraz przewalutowuje na podstawie obecnych kursów i wyrównuje stawki tygodniowe i dzienne do stawek miesięcznych. Funkcja bierze aktualny kurs danych z serwisu _Yahoo Finance_ przy użyciu funkcji _getQuote_ z biblioteki _quantmod_. Ten zabieg znacznie spowalnia iterację już nie zalecanej do użytu w środowisku R pętli for. Aby uniknąć każdorazowej komunikacji ze stroną przy wywoływaniu funkcji umieszczone zostały zamiennie sztywne kursy wymiany walut na PLN na dzień 17.06.2022

 Funkcja _Cleaning_requirements_ która tworzy rozdziela kolumnę requirements na kolumny logiczne za pomocą funckji map dla danej umiejętności, w zależności czy jest ona wymagana w danej ofercie. funckja wybiera wymagania, które pojawiają się w przynajmniej 10% ofert.

### "Data_cleaning_salary.R"
 W kolejnym załączniku który porządkuje początkową kolumnę Salary w pierwszej kolejności zarobki dzielone są według znaku "|" funkcją _stri_split_ i zapisuje do ramki danych. Powstaje 9 kolumn z zarobkami z których tylko pierwsza nie zawiera pustych wartości. Następnie dla 3 pierwszych kolumn zarobkowych używa kolejno wcześniej utworzonych funkcji _SalaryContract_, a następnie _ConversionToPLN_. Na końcu usuwa niepotrzebne już kolumny. Tym samym zwraca ramkę danych po wstępnym czyszczeniu z kolumną salary rozbitą na minimalną i maksymalną wartość zarobku dla danego typu umowy oraz zunifikowaną co do waluty i okresu płacy. Wynik zapisuje do pliku. 
 
### "Final_dataset.R"
W ostatnim pliku jest tworzona końcowa ramka danych, która zlepia za pomocą funkcji _cbind_ ramkęutworzone w pliku _"Data_cleaning_salary.R"_ oraz za pomocą funkcji _Cleaning_requirements_. Została uzyskana ramka danych o 4169 wierszach i 115 kolumnach. Zostanie ona poddana właściwej analizie. Dane zostały zapisane w pliku _Final_dataset.csv_

# Analiza danych
## Analiza stanowisk i wymagań 
Wczytano utworzoną ramkę danych i sprawdzono na jakie stanowiska jest największe zapotrzebowanie na rynku.
```{r}
df<- read_csv2("Final_dataset.csv") # wczytanie bazy

df$minLevel <- factor(df$level, levels = c("Trainee", "Junior", "Mid", "Senior", "Expert"), ordered = TRUE) # stworzenie  czynnika

df<- filter( df , df$salary1B2BMin != "NA") # usunięcie niepotrzebnych wierszy

req<- df[25:115] # zebranie wymagań to jednej tabeli

req %>% sapply(sum) %>%  sort( decreasing = TRUE) -> reqTable # Zsumowanie wymagań które się najczęściej powtarzane

topReq <- reqTable[1:20] #  wybranie 20 najważniejszych 

topReq <- req[c("sql","javascript" ,"java" ,"python"  ,"rest" ,"linux", "react" ,".net" ,"css","html", "docker" )]#wybranie technicznych umiejętności

topReq %>% sapply(sum) %>%  sort( decreasing = TRUE) -> reqTopTable #zsumowanie wymagań 
# (reqTopTable["javascript"] + reqTopTable["java"]) są to inne umiejętności dlatego nie sumujemy 
 reqTopTable.Df <- reqTopTable %>%  as.data.frame() # stworzenie ramki danych dla wykresu
 
reqTopTable.Df <- data_frame( reqTopTable.Df,row.names(reqTopTable.Df)) # dodanie kolumny z nazywani wymagań  

names(reqTopTable.Df) <- c("Count", "Requirements") # Nazwanie kolumn

reqTopTable.Df <-  reqTopTable.Df %>%  group_by(Count) %>%   summarise( Requirements, Count = sort(Count, decreasing = TRUE)) # zgrupowanie kolumn dla wykresu 

plot.reqTopTable.Df <- ggplot(reqTopTable.Df, aes(x=reorder(Requirements,Count) , y = Count )) +
  geom_point(size= 4 , colour="#FF1133", alpha=0.9)+
  labs( x=  "Wymagania" , y = "Liczba") # kod wykresu
plot.reqTopTable.Df

```
Jak widać najwięcej potrzebnych jest specjalistów, którzy programują w SQL, Javie, JavaScripcie lub Pythonie. Najczęściej pracodawcy szukają specjalistów z branży IT, którzy programują w tych językach. Na które stanowiska jest najwięcej ogłoszeń?
```{r}
 reqPosTab <- df$position %>% table() %>% sort( decreasing = TRUE)
 reqPosTab[1:4] #  Stanowiska
```
 Gdy znane są już najczęściej poszukiwane stanowiska pracy, zbadajmy jakie kursy są potrzebne dla najpopularniejszych stanowisk.
```{r}
## zestawienie wymagani z pozycjami

reqPos<- df[c("position", "sql","javascript" ,"java" ,"python"  ,"rest" ,"linux", "react" ,".net" ,"css","html", "docker")] #Najważniejsze wymagania

############## wykres Backend
reqPosBack <-  filter(reqPos, position==  "Backend")
reqPosBack <- reqPosBack[-1] %>% sapply(sum) %>% sort( decreasing = TRUE) 

reqPosBack.Df <- reqPosBack %>%  as.data.frame()

reqPosBack.Df <- data_frame( reqPosBack.Df,row.names(reqPosBack.Df))

names(reqPosBack.Df) <- c("Count", "Requirements")

plot.reqPosBack.Df <- ggplot(reqPosBack.Df, aes(x=reorder(Requirements ,Count) , y = Count )) +
  geom_point(size= 4 , colour="#FF00AA", alpha=0.9)+
  labs( x=  "Wymagania_dla_Backend" , y = "Liczba")

plot.reqPosBack.Df

############# wykres Frontend

reqPosFront <-  filter(reqPos, position==  "Frontend")
reqPosFront<- reqPosFront[-1] %>% sapply(sum)%>% sort( decreasing = TRUE)

reqPosFront.Df <- reqPosFront %>%  as.data.frame()

reqPosFront.Df <- data_frame( reqPosFront.Df,row.names(reqPosFront.Df))

names(reqPosFront.Df) <- c("Count", "Requirements")

plot.reqPosFront.Df <- ggplot(reqPosFront.Df, aes(x=reorder(Requirements ,Count) , y = Count )) +
  geom_point(size= 4 , colour="#FFAF24", alpha=0.9)+
  labs( x=  "Wymagania_dla_Frontend" , y = "Liczba")

plot.reqPosFront.Df

############ wykres Fullstack

reqPosFull <-  filter(reqPos, position==  "Fullstack")
reqPosFull <- reqPosFull[-1] %>% sapply(sum) %>% sort( decreasing = TRUE)

reqPosFull.Df <- reqPosFull %>%  as.data.frame()

reqPosFull.Df <- data_frame( reqPosFull.Df,row.names(reqPosFull.Df))

names(reqPosFull.Df) <- c("Count", "Requirements")

plot.reqPosFull.Df <- ggplot(reqPosFull.Df, aes(x=reorder(Requirements ,Count) , y = Count )) +
  geom_point(size= 4 , colour="#005555", alpha=0.9)+
  labs( x=  "Wymagania_dla_Fullstack" , y = "Liczba")

plot.reqPosFull.Df

############ wykres Testing
reqPosTest <-  filter(reqPos, position==  "Testing")
reqPostTest <- reqPosTest[-1] %>% sapply(sum) %>% sort( decreasing = TRUE)

reqPosTest<-  filter(reqPos, position==  "Testing")
reqPosTest <- reqPosTest[-1] %>% sapply(sum) %>% sort( decreasing = TRUE)

reqPosTest.Df <- reqPosTest %>%  as.data.frame()

reqPosTest.Df <- data_frame( reqPosTest.Df,row.names(reqPosTest.Df))

names(reqPosTest.Df) <- c("Count", "Requirements")



plot.reqPosTest.Df <- ggplot(reqPosTest.Df, aes(x=reorder(Requirements ,Count) , y = Count )) +
  geom_point(size= 4 , colour="#00FF55", alpha=0.9)+
  labs( x=  "Wymagania_dla_Testing" , y = "Liczba")
plot.reqPosTest.Df
```
Dla pracowników którzy chcą się ubiegać  o stanowisko w Backendzie najważniejszymi środowiskami pracy jest JavaScript oraz SQL. Osoby, które są zainteresowane pracą jako Frontend developer powinny znać środowiska Javascrpint, React oraz HTML i CSS. Należy jednak pamiętać, że wymaganiem minimalnym do pracy we Frontendzie zawsze jest HTML oraz CSS. Być może więc dużo firm wystawiając ogłoszenia traktuje znajomość HTML i CSS jako rzecz oczywistą. W przypadku Fullstack developera najważniejsza jest znajomości Javy, Javascripta i .Neta. Stanowiska w Testingu wymagają od pracownika znajomości SQL oraz Javy.

## Analiza zarobków
W związku z różnicami kwot zarobków na innych umowach to znaczy pięć tysięcy na umowie o pracę nie równa się pięciu tysiącom w relacji pracy B2B zarobki zostaną przeanalizowane  wyłącznie dla kontraktów B2B. W podrozdziale analiza wymagań i stanowisk dane zostały przefiltrowane. Sprawdzony został rozkład wypłat w zależności od minimalnego poziomu potrzebnego doświadczenia. W dalszej analizie wynagrodzenia zostały ograniczone od 5 do 95 kwantylu.
```{r}
df$salary1B2B <- (df$salary1B2BMin+df$salary1B2BMax)/2
quantBalance <- quantile(df$salary1B2B, probs = c(0.05, 0.95)) # usuwanie wartości  odstajacych 
histSalaryB2BCut<- df%>% filter( df$salary1B2B > quantBalance[1],df$salary1B2B < quantBalance[2] )
histSalaryB2BLev <- ggplot(histSalaryB2BCut , aes( x = salary1B2B ))
histSalaryB2BLev + geom_histogram(bins = 20 ,  fill = "#FFAF24" ) + labs( x = "Wynagrodzenie w PLN" , y = "Liczba") + facet_wrap(~minLevel, scales = "free_y")


```
Wartości rozkładów są zgodne z intuicją. Eksperci mają wykres zdominowany rozkładem wyższych wartości. Mid przypomina najbardziej rozkład normalny. 

Utworzono histogram dla każdego stanowiska, aby sprawdzić na, którym stanowisku specjaliści zarabiają najlepiej:
```{r}
histSalaryB2B <- ggplot(histSalaryB2BCut , aes( x = salary1B2B ))
histSalaryB2B + geom_histogram(bins = 20 ,  fill = "#5533FF" ) + labs( x = "Wynagrodzenie w PLN" , y = "Liczba") + facet_wrap(~position, scales = "free_y")

```
Stanowiskiem, dla którego rozkład płac jest najbardziej przesunięty w prawo jest DevOps. Sprawdzono najważniejsze wymagania dla DevOpsa oraz czy poziom wynagrodzenia DevOpsów nie jest zwiększony przez zapotrzebowanie na doświadczonych pracowników. 
```{r}
tab <- table(histSalaryB2BCut$position,histSalaryB2BCut$minLevel)
tab <- data.frame(tab)
colnames(tab) <- c("position", "minLevel", "Count")
filter(tab, position == "DevOps") %>%  select( minLevel, Count) %>% ggplot( aes(x = minLevel , y = Count)) + geom_point(size= 4 , colour="#E64060", alpha=0.9) + labs( x=  "Doświadczenie_dla_DevOps" , y = "Liczba")

```
 Sporządzono wykres dla reszty stanowisk.
```{r}
tabWszyskich <-  filter(tab, position != "DevOps") %>% select( minLevel, Count)
tabWszyskich %>% group_by( minLevel) %>% summarise( liczba= sum(Count)) %>% ggplot( aes(x = minLevel , y = liczba)) + geom_point(size= 4 , colour="#005555", alpha=0.9) + labs( x=  "Doświadczenie_dla_reszty_stanowisk" , y = "Liczba")

```
Porównując oba rozkłady można stwierdzić, że wśród specjaliści DevOpsi zarabiają najlepiej. Sprawdzono wymagania jakie są potrzebne na stanowisku DevOps.

```{r}
DevOpsPos <- filter(histSalaryB2BCut, position=="DevOps")[25:115] %>% sapply( sum) %>% sort( decreasing = TRUE)
DevOpsPos[1:20]
DevOpsPos<- DevOpsPos[c(2,3,4,5,6,7,8,11,13,14,15,18,19)] %>% as.data.frame()  # wybieramy techniczne
DevOpsPos<- data.frame(DevOpsPos, row.names(DevOpsPos))
colnames(DevOpsPos) <- c("liczba" , "position")
 ggplot(DevOpsPos, aes(x = reorder( position, liczba), y = liczba  )) + geom_point(size= 4 , colour="#FF00AA", alpha=0.9)+
  labs( x=  "Wymagania_na stanowisku" , y = "Liczba")

```
Wymagania na stanowisko DevOps odbiegają od najczęściej powtarzających się. To może oznaczać, że przyszli pracownicy będą woleli uczyć technologi potrzebnych na stanowisku DevOps, ponieważ są lepiej płatne. Nie idzie to w parze z zapotrzebowaniem pracodawców.
Sprawdzono  również czy posiadając umiejętności z doświadczeniem Juniorskim można zarabiać więcej niż niektórzy seniorzy oraz, jakie umiejętności posiadają ci pracownicy. Sprawdzono również stanowiska do jakich są przypisane oferty.
```{r}
SalaryJunior <-histSalaryB2BCut %>%  filter(  minLevel=="Junior" , salary1B2B>=15000)
SalaryJuniorTab <- SalaryJunior[25:115] %>% sapply( sum) %>% sort(decreasing = TRUE)
SalaryJuniorTab[1:20]
table(SalaryJunior$position)
```
Ofert w, których juniorzy zarabiają więcej od seniorów jest niewiele. Większość ofert pochodzi z stanowisk Backend, czyli stanowisk z największą liczbą ogłoszeń. Umiejętności twarde, który powtarzały się najwięcej razy to Git oraz Java.
```{r}
SalarySenior <- histSalaryB2BCut %>%  filter(  minLevel=="Senior", salary1B2B < 15000) 
SalarySeniorTab <- SalarySenior[25:115] %>% sapply( sum) %>% sort(decreasing = TRUE)
SalarySeniorTab[1:20]
table(SalarySenior$position) 
```
Liczba ogłoszeń badanych przypadków jest bardzo mała, dlatego uważamy to za mało istotne.Sprawdzono również liczbę firm, które  ogłaszały oferty pracy.
```{r}
df$company %>%  unique() %>% length() # liczba firm
x <- df$company %>% table() %>%  sort(decreasing = TRUE) # liczba ogłoszeń
x[1:20] #  firmy z największa liczba ogłoszeń
```
Najwięcej ofert pracy wystawiła firma Link Group. Sprawdzono średnie zarobki w tej firmie oraz z jakim doświadczeniem, i na jakie stanowiska są potrzebni pracownicy.
```{r}
companydf <- filter( histSalaryB2BCut, company=="Link Group")
mean(companydf$salary1B2B)
table(companydf$minLevel) %>% plot()
table(companydf$position) %>% sort(decreasing = TRUE)
```
Średnia zarobków jest wyższa od średniej zarobków wszystkich ogłoszeń. Rozkład zapotrzebowania ze względu na doświadczenie przypomina normalny. Przedsiębiorstwo ma największe zapotrzebowanie na developerów Backend oraz Testing.

# Podsumowanie
Zostały poczynione pewne uproszczenia podczas analizy. Zarobki zostały przeanalizowane jedynie na podstawie umów B2B. Zdecydowano się wybrać taki rodzaj umów z uwagi na największą liczbę ogłoszeń przy wybranej zmiennej. W drugiej cześć analizy pominięto pierwsze i ostatnie 5% danych aby ograniczyć przypadki skrajne. Opowiadając na zadane pytania badawcze:    

| Pytanie Badawcze                                                        | Wynik Analizy                                                                                                                                                                                                                                                                       |
|-------------------------------------------------------------------------|-------------------------------------------------------------------------------------------------------------------------------------------------------------------------------------------------------------------------------------------------------------------------------------|
| Na jakiego rodzaju stanowiska jest największe zapotrzebowanie na rynku? | Największe zapotrzebowanie jest na backend, potem na frontend, fullstack i testing developerów. Zależnie od  stanowiska jest zapotrzebowanie na inne zestawy umiejętności technicznych.                                                                                             |
| W jakich środowiskach technologicznych pracują specjaliści z branży IT? | W przeanalizowanej bazie danych najczęściej występującymi środowiskami w ogłoszeniach są Java, Javascript, oraz SQL.                                                                                                                                                                |
| Specjaliści z jakimi umiejętnościami najwięcej zarabiają?               | Najwyższą pensje posiadają osoby na stanowisku DevOpsa. Środowiska w jakich pracują różnią się od głównych na jakie jest zapotrzebowanie. Bardzo dużo DevOpsów pracuje w Linuxie i Dockerze oraz korzysta z środowisk rzadziej używanych takich jak  Kubernetes, Terraformm, CI/CD. |

Przygotowując ofertę na kursy języków programowania warto sprofilować ją pod kontem _Link Group_, ponieważ jest to firma z największą liczbą ofert o prace. Poszukuje ona pracowników głównie na stanowisko backend developera. Korzystne byłoby zaoferowanie kursów z Javy, SQLa, oraz .Neta, ponieważ są to najczęściej pojawiające się wymagania dla backendu. 

Biorąc pod uwagę, że najlepiej płatną pozycją jest DevOps, należałoby żądać najwyższych cen za kursy dla środowisk Linux, Docker, AWS oraz Kubernetes.
  

[id]: https://nofluffjobs.com/pl



